臺灣屏東地方法院刑事裁定　　　　　　　95年度訴字第1072號
公　訴　人　臺灣屏東地方法院檢察署檢察官
被　　　告　甲○○
選任辯護人　陳里己律師
　　　　　　陳意青律師
上列被告因公共危險等案件，經檢察官提起公訴（94年度偵續字
第48號），本院裁定如下：
    主  文
檢察官應於本裁定送達後壹個月內補正被告犯公共危險等案件之
具體犯罪事實及證據，並指出證明之方法。
    理  由
一、按檢察官就被告犯罪事實，應負舉證責任，並指出證明之方
    法。法院於第一次審判期日前，認為檢察官指出之證明方法
    顯不足認定被告有成立犯罪之可能時，應以裁定定期通知檢
    察官補正，逾期未補正者，得以裁定駁回起訴，刑事訴訟法
    第161 條第1 項、第2 項定有明文。又起訴書應記載犯罪事
    實，亦為刑事訴訟法第264 條第2 項第2 款所明文規定，蓋
    犯罪事實如未記載明確，自亦無從判斷檢察官指出證明之方
    法是否足認被告有成立犯罪之可能。
二、次按所謂「犯罪事實」，係指相當於構成要件之具體的事實
    而言，過去我國刑事訴訟法於職權進行主義之思考模式下，
    最高法院25年度上字第662 號判例要旨固謂：「檢察官起訴
    書，依刑事訴訟法第243 條第2 項第2 款所應記載之犯罪事
    實，苟與其他犯罪不致相混，足以表明其起訴之範圍者，即
    使記載未詳，法院不得以其內容簡略而不予受理，本件第一
    審檢察官對於被告等竊盜提起公訴，雖於起訴書內未將被告
    等之行竊日、時、處所及其行為之態樣如何詳予載明，然既
    敘述被告等夥同竊取某人物件，即已表明起訴之範圍，要難
    謂其於犯罪事實並無記載，原審遽認為違背起訴程式，諭知
    不受理，顯屬不合。」，然僅以與其他犯罪不致相混作為犯
    罪事實記載之基準，實過於廣泛，致影響被告防禦權之行使
    ，嗣因民國92年2 月6 日修正公布之刑事訴訟法，基於「被
    告行使防禦權」之立法目的，在自訴部分，除於第320 條第
    2 項比照同法第264 條第2 項規定修改為：「自訴狀應記載
    下列事項：一、被告之姓名、性別、年齡、住所或居所，或
    其他足資辨別之特徵。二、犯罪事實及證據並所犯法條。」
    外，並於第320 條第3 項增訂「前項犯罪事實，應記載構成
    犯罪之具體事實及其犯罪之日、時、處所、方法。」，職是
    ，本院認為在自訴採強制委任律師代理制度下既已要求自訴
    代理人應如此記載犯罪事實，身為公益代表人且與律師同具
    有法律專業之檢察官，更應於該次修法後，對於犯罪事實之
    記載，應載明構成犯罪之具體事實及其犯罪之日、時、處所
    、方法，始足以彰顯制系之一致性，並保障被告之防禦權。
    準此，檢察官之起訴書應載明被告構成犯罪之具體事實及犯
    罪之日、時、處所、方法，而非僅記犯罪模式或大綱，否則
    法院難以確定審判之對象，亦有害於保障被告的防禦權。再
    者檢察官對被告犯罪事實應負舉證責任，並指出證明之方法
    ，係指檢察官除應就被告之犯罪事實負提出證據之責任外，
    並應負說服之責任，使法官確信被告犯罪構成事實之存在。
    而法院於第一次審判期日前，審查檢察官起訴或移送併辦意
    旨及全案卷證資料，依客觀之論理及經驗法則，從形式上審
    查，即可判斷被告顯無成立犯罪之可能者，如：檢察官指出
    之證明方法過於空泛或僅以被告自白為主要論罪依據，或僅
    稱有扣押物、照片為憑，至於該扣押物或照片何以證明被告
    之犯罪事實，其關連性為何，均未經說明，與上開規定即屬
    不符（法院辦理刑事訴訟案件應行注意事項第95條參照）。
三、本件公訴意旨係以：被告甲○○因林景良於93年8 月16日向
    屏東縣枋山地區農會借款新臺幣（下同）20萬元時，乙○○
    （其涉犯傷害罪嫌部分業經有罪判決確定）除同意為前揭貸
    款案之保證人外，並建議林景良得邀請甲○○之妻子林秀花
    為前揭貸款案件之保證人，致林秀花、乙○○2 人因此均為
    該貸款案件之連帶保證人，而對乙○○懷恨在心，嗣後因得
    知乙○○在坐落在屏東縣枋寮鄉台一線南下442.5 公里處右
    側之枋山鄉○○村○○○段第204 之30之19號（地號）土地
    上處有魚塭數池後，竟基於投放毒物及毀損他人之物之概括
    犯意，明知商品名稱為賽滅得（藥物學名為「福瑞松」，以
    下稱賽滅得）為毒性甚強殺蟲性農藥，可經由皮膚接觸、呼
    吸或嚥入方式而引起中毒，先於93年8 月19日，前往屏東縣
    枋寮鄉○○路○ 段221 號之「豐田農藥行」，向己○○購買
    10包「賽滅得」農藥（下稱上開農藥）後，於同月30日前某
    日將其所購得之上開農藥數包投入乙○○上開魚塭之其中1
    池中，繼而於同年9 月15日前某日，承前犯意，再將數包上
    開農藥投入上開魚塭之另1 池中，除造成乙○○所養殖之石
    斑魚大量死亡，損失金額約130 萬元外，並因此嚴重污染該
    魚塭內水質，如乙○○未能及時察得上情，而將該魚塭之水
    體排放時，將致生公共危險。嗣甲○○於同年9 月23日下午
    3 時許，復前往上揭魚塭處，窺探乙○○另1 池尚未被施放
    農藥之魚塭時，為乙○○發現，並報警處理後，為前往現場
    處理之警員當場查獲，因認被告涉犯刑法第190 條之1 之投
    放毒物罪、同法第354條之毀損罪等罪嫌等語。
四、本件公訴意旨僅認被告甲○○基於投放毒物及毀損他人物品
    之概括犯意，於93年8 月19日在屏東縣枋寮鄉○○路○ 段22
    1 號「豐田農藥行」向己○○購得「賽滅得」農藥10包後，
    即分別於同年8 月30日前某日、同年9 月15日前某日，連續
    2 次將上開農藥數包，分別投入乙○○所有位於屏東縣枋山
    鄉○○村○○○段第204 之30之19號（地號）土地上之數池
    魚塭中之1 池（每次1 池，共2 池）內，造成乙○○在魚塭
    中所養殖之石斑魚大量死亡，損失金額約達130 萬元，並因
    此嚴重污染該魚塭內水質，如乙○○未能及時察覺上情，而
    將該魚塭之水體排放時，將致生公共危險，而有投放毒物及
    毀損他人之物之行為。然而，檢察官對於１、被告上開2 次
    投放「賽滅得」農藥之魚池，分別為乙○○所有魚池中哪2
    處魚池，未予載明，無法特定被告投放毒物之標的與範圍；
    ２、被告行為造成乙○○養殖之石斑魚死亡之數量實際上為
    何、如何計算損失金額達130 萬元；３、被告2 次投放之「
    賽滅得」農藥數量分別為何；４、污染魚池內水質之程度為
    何？嚴重污染魚塭內水質之程度為何；５、該被投放「賽滅
    得」農藥之魚塭2 池中之水體倘排放時，客觀上將有發生何
    種損害情形或造成當地何種生態損害之可能、將致生何種公
    共危險等構成投放毒物、毀損他人之物等罪之犯罪事實等各
    項犯罪構成要件事實均未具體指明，是被告被訴投放毒物、
    毀損他人之物等具體事實，即屬不明。
五、此外，檢察官雖以被告於警偵訊時之供述及告訴人乙○○於
    警偵訊中之指訴，與證人戊○○、丁○○、己○○、曹天民
    、林景良、林秀花、丙○○於警偵訊之證述、監視錄影帶、
    現場查獲照片、林秀花為借款連帶保證人之借據、巴斯夫台
    氰公司出具之「賽滅得」農藥使用說明書、農藥使用管理辦
    法、廖龍盛編著之實用農藥資料、告訴人乙○○提出之購買
    魚苗匯款單及出貨單等為本案之證據。惟觀之上開證明方法
    與證據資料，關於足以證明本案告訴人乙○○指訴其所有2
    池魚塭內石斑魚確有死亡、確實死亡數量、死亡原因確為「
    賽滅得」農藥毒死等事實之證據均付之闕如。又依告訴人乙○○、證人戊○○、丁○○之陳述及上開監視錄影帶，其等
    均僅見聞被告於93年9 月23日下午3 時許，有前往上開魚塭
    附近，而無看見被告於當日有投放毒物之事實，況其等見聞
    之時間為93年9 月23日，並非檢察官所指2 次投放毒物之時
    間點，則對於被告是否有於檢察官前揭所指2 次投放毒物之
    時間點至上開魚塭且投放「賽滅得」農藥之事實，起訴書並
    無舉出任何證據方法。是以，遍觀本件起訴書及卷證資料，
    檢察官並未指出除告訴人乙○○之指訴外，其他可以證明告
    訴人乙○○所有2 池魚塭內石斑魚死亡、死亡數量、死亡原
    因為「賽滅得」農藥毒死、及被告有於檢察官前揭所指2 次
    投放毒物之時間點至上開魚塭且投放「賽滅得」農藥等事實
    之證據方法，尚不足認定被告有成立犯罪之可能，實有待檢
    察官就此部分再行舉證。
六、綜上所述，本院爰依首開規定，於第一次審判期日前，裁定
    命檢察官補正上開１至５所列本件被告投放毒物及毀損等案
    件應載明之具體犯罪事實，並對於告訴人乙○○所有2 池魚
    塭內石斑魚死亡、死亡數量、死亡原因為「賽滅得」農藥毒
    死、及被告有於檢察官前揭所指2 次投放毒物之時間點至上
    開魚塭且投放「賽滅得」農藥等事實，舉出證據及指出證明
    之方法。
七、依刑事訴訟法第161條第2項，裁定如主文。
中　　華　　民　　國　　96　　年　　 2 　　月　　13 　日
                  刑事第一庭  審判長法　官  潘正屏
                                    法　官  曾吉雄
                                    法　官  黃聖涵
以上正本證明與原本無異。
不得抗告。
中　　華　　民　　國　　96　　年　　2 　　月　　16　　日
                                    書記官  蘇雅慧
